臺灣新竹地方法院刑事判決
111年度訴字第45號
公  訴  人  臺灣新竹地方檢察署檢察官
被      告  張錦生



上列被告因詐欺案件，經檢察官提起公訴（110年度偵緝字第822
號），於本院審理程序進行中，被告就被訴事實為有罪之陳述，
經合議庭裁定由受命法官獨任進行簡式審判程序，判決如下：
    主      文
張錦生以網際網路對公眾散布而犯詐欺取財罪，處有期徒刑陸月
。
未扣案之犯罪所得新臺幣肆仟玖佰陸拾元沒收，於全部或一部不
能沒收或不宜執行沒收時，追徵其價額。
    事實及理由
一、本件犯罪事實及證據除引用檢察官起訴書之記載（如附件）
    外。另補充如下：
　㈠事實部分：
　　1.如起訴書犯罪事實欄一第1行「張錦生意圖為自己不法之
      所有，基於詐欺取財之犯意，…」應更正為「張錦生意圖
      為自己不法之所有，基於以網際網路對公眾散布而犯詐欺
      取財之犯意，…」。
　㈡證據部分：「告訴人陳申祥之內政部警政署反詐騙諮詢專線
    紀錄表、新北市政府警察局新莊分局新樹派出所受理詐騙帳
    戶通報警示簡便格式表、金融機構協助受理詐騙民眾通知疑
    似警示帳戶通報單及金融機構聯防機制通報單、告訴人陳申
    祥提供之LINE對話紀錄臉書Messenger訊息紀錄及被告張錦
    生於本院審理程序及簡式審判程序中之自白（見110偵1810
    卷㈠第50頁至第56頁，110見偵1810卷㈡第145頁至第146頁，
    本院卷第85頁、第91頁）」。
二、論罪科刑：
　㈠核被告所為，係犯刑法第339條之4第1項第3款以網際網路對
    公眾散布而犯詐欺取財罪。按刑法第59條所規定之酌量減輕
    其刑，係裁判上之減輕，必以犯罪之情狀可憫恕，認為宣告
    法定最低度之刑猶嫌過重者，始有其適用；如別有法定減輕
    之事由，應先依法定減輕事由減輕其刑後，猶嫌過重時，始
    得為之；若有2種以上法定減輕事由，仍應先依法定減輕事
    由遞減其刑後，猶嫌過重時，始得再依刑法第59條規定酌減
    其刑（最高法院105年度台上字第952號、102年度台上字第3
    444號裁判意旨同此見解）。就以網際網路對公眾散布而犯
    詐欺取財罪之法定刑為1年以上7年以下有期徒刑，得併科10
    0萬元以下罰金，然同為以網際網路對公眾散布而犯詐欺取
    財之人，其犯罪情節、手段、參與程度均未必盡同，其行為
    所造成危害社會之程度自屬有異，法律科處此類犯罪，所設
    之法定最低本刑卻同為「1年以上有期徒刑」，不可謂不重
    。經查，被告張錦生於本案所為之加重詐欺，致起訴書所示
    被害人陳申祥受有財產上損害，固應非難。然被告係因無業
    ，家中尚有中風母親待其照顧，適逢新冠肺炎流行期間，尋
    找工作不易，且被告尚有返還告訴人新臺幣（下同）3萬元
    等情，與一般詐欺集團詐取大量非法利益之情況仍屬有間。
    衡情其所犯為最輕本刑1年以上有期徒刑之罪，若科以法定
    最低刑度之刑，非無情輕法重，自有傷國民法律感情，參與
    告訴人陳申祥所受損害非鉅等情，依被告客觀之犯行與主觀
    之惡性，均加以考量，本院認縱處以法定最低刑度，客觀上
    尚足以引起社會上一般人之同情，非無可憫，爰依刑法第59
    條之規定，均酌予減輕其刑，以符合罪刑相當原則。
　㈡爰以行為人之責任為基礎，審酌被告非無謀生能力，於108年
    間起迄今有多次詐欺取財之犯行，經法院判處罪刑之前案執
    行紀錄，有卷附臺灣高等法院被告前案紀錄表可參，竟仍不
    思循正當途徑獲取金錢，再犯本件加重詐欺犯行，其所為實
    值非難，惟被告於本院審理時坦承犯行之態度及被告已將大
    部分之款項返還予告訴人，告訴人所受損害業經減輕等情，
    暨被告自陳係國小畢業之智識程度、目前無業、尚有高齡90
    歲且中風之母親待其扶養之家庭生活狀況等一切情狀，量處
    如主文所示之刑，以示警懲。又被告所犯罪名為法定本刑「
    1年以上7年以下」有期徒刑之罪，本院之宣告刑雖為6月，
    仍不得為易科罰金之宣告，然被告仍得向執行科檢察官聲請
    易服社會勞動，附此敘明。
三、沒收：　
    按犯罪所得，屬於犯罪行為人者，沒收之，刑法第38條之1
    第1 項前段定有明文。查被告為本案詐欺犯行，告訴人總共
    匯款3萬4,960元，被告並於109年9月21日返還3萬元予告訴
    人，業據被告供承在卷（見本院卷第91頁），是被告為本件
    犯行之犯罪所得為4,960元（計算式：3萬4,960元-3萬元=4,
    960元），此部分未扣案之犯罪所得自應依法諭知沒收，並
    於全部或一部不能沒收或不宜執行沒收時，追徵其價額。
據上論斷，應依刑事訴訟法第273條之1第1項、第299條第1項前
段、第310條之2、第454條第2項，判決如主文。
本案經檢察官葉子誠提起公訴，檢察官孫立婷到庭執行職務。
中　　華　　民　　國　　111 　年　　6 　　月　　23　　日
                  刑事第五庭  法　官　華澹寧
以上正本證明與原本無異。　　　　　　　　　
如不服本判決應於收受判決後20日內向本院提出上訴書狀，並應
敘述具體理由。其未敘述上訴理由者，應於上訴期間屆滿後20日
內向本院補提理由書(均須按他造當事人之人數附繕本)「切勿逕
送上級法院」。　　　　
中　　華　　民　　國　　111 　年　　6 　　月　　23　　日
                              書記官  吳羽君
附錄本案論罪科刑法條全文：
中華民國刑法第339條之4
犯第339條詐欺罪而有下列情形之一者，處1年以上7年以下有期
徒刑，得併科1百萬元以下罰金：
一、冒用政府機關或公務員名義犯之。
二、三人以上共同犯之。
三、以廣播電視、電子通訊、網際網路或其他媒體等傳播工具，
    對公眾散布而犯之。
前項之未遂犯罰之。
　　
（附件）
臺灣新竹地方檢察署檢察官起訴書
                                    110年度偵緝字第822號
　　被　　　告　張錦生　
上列被告因詐欺案件，業經偵查終結，認應提起公訴，茲將犯罪
事實及證據並所犯法條分敘如下：
　　　　犯罪事實
一、張錦生意圖為自己不法之所有，基於詐欺取財之犯意，指示
    不知情張仲文(業經本署檢察官以110年度偵字第1810號不起
    訴處分)於民國109年8月13日下午6時許，駕駛車牌號碼0000
    -00號自用小客車前往臺中市○○區○○路○段000號前，向不知
    情陳朝緯(業經臺灣臺中地方檢察署檢察官以110年度偵字第
    6850號不起訴處分)取得所申設華南銀行帳號000000000000
    號(下稱華南銀行)帳戶提款卡後，旋即使用臉書通訊軟體暱
    稱「Baron Sheng」在飛恩航模二手拍賣區社團張貼販售模
    型OS飛機引擎之貼文，對公眾散布虛假之拍賣訊息，並於10
    9年8月18日某時許，使用LINE暱稱「Sheng」向陳申祥佯稱
    販售模型引擎云云，致其陷於錯誤，先後於同年月18日下午
    4時55分許、同年月19日下午2時13分許、下午5時3分許，分
    別匯款新臺幣(下同)5,960元、6,000元、2萬3,000元(共3萬
    4,960元)至上開華南銀行帳戶內，事後仍未收到商品，且經
    屢次催討未果並報警處理後，張錦生始於109年9月21日退還
    部分價金3萬元後即不知去向，陳申祥始知受騙。
二、案經陳申祥訴由新北市政府警察局林口分局報告偵辦。
　　　　證據並所犯法條
一、證據清單及待證事實
編號 證據清單 待證事實 (一) 被告張錦生於偵查中之供述。 坦承刊登販售上開模型，有取得陳申祥匯款後，並未交貨等事實。 (二) 證人即告訴人陳申祥於警詢及偵查中之證述。 證明全部犯罪事實。 (三) 證人張仲文於警詢及偵查中之證述、證人陳朝緯於偵查中之證述。 證明被告使用證人陳朝緯所申設華南銀行帳戶作為詐騙使用之事實。 (四) 1、告訴人提供網路新聞、臉書及LINE對話內容擷取畫面、銀行存摺明細等資料1份。 2、證人陳朝緯所申設華南銀行帳戶之開戶基本資料及交易明細1份。 佐證前揭犯罪事實。 
二、核被告所為，係犯刑法第339條之4第1項第3款之加重詐欺取
    財罪嫌。
三、依刑事訴訟法第251條第1項提起公訴。
　  此　致
臺灣新竹地方法院
中　　華　　民　　國　 110　　年　　12　　月　　14　　日
　　　　　　　　　　　　  檢  察  官　葉  子  誠
本件正本證明與原本無異
中　　華　　民　　國　 110　　年　　12　　月　　22　　日
                          書  記  官  高  淑  芬